最高法院刑事判決　　　　　　　　　　　　　　　八十八年度台上字第三四六六號
　　上　訴　人　甲○○
右上訴人因殺人案件，不服台灣高等法院中華民國八十八年三月三十日第二審判決（
八十八年度上重訴字第五號，起訴案號：台灣板橋地方法院檢察署八十六年度偵字第
二五三一五號），提起上訴，本院判決如左：
    主  文
上訴駁回。
    理  由
本件原判決認定上訴人甲○○與巫士連為朋友關係，惟二人平日相處不睦，時生齟齬
，民國八十六年十二月二十四日下午六時三十分許（起訴書誤載為五時三十分許），
上訴人騎乘機車附載友人李耀卿前往台北縣三重市○○路○段一五五巷二十二號鐵工
廠欲找友人林茂意，因林茂意外出未遇，適巫士連在屋內，上訴人乃與巫士連及李耀
卿在屋內房間喝酒聊天，閒聊之際，上訴人向巫士連催討十一月間做鐵工所積欠之工
資新台幣（下同）四千元未果，二人遂起爭執，上訴人因而懷恨在心，同日下午六時
五十分許，適有鄰居陳麗琴前來屋內房門口詢問巫士連「要不要吃湯圓﹖要幾碗﹖」
因巫士連回答陳麗琴「只要吃一碗，其他人不要理他們」等語，引起上訴人強烈不滿
，憤而上前質問巫士連：「屋內有三人，為何只要一碗﹖」隨即與巫士連再度發生爭
吵，上訴人並出手毆打巫士連，二人遂從屋內扭打至大門口，巫士連因不願繼續與上
訴人爭吵，遂不理會上訴人，轉身欲返回屋內，詎上訴人憤忿之餘，竟萌生殺機，隨
手拾起一把林茂意從事鐵工製造時放置現場之不詳扁平鐵條一支，基於殺人之故意，
趁巫士連未及防備之際，持以往巫士連（一、二審判決均誤載為甲○○）之右後背部
猛力刺下，巫士連受刺轉身欲抵抗，上訴人又持該鐵條接續往巫士連右下頸部、左鎖
骨內側等處用力刺下，並切傷巫士連之左臉部、左上臂，口裡一再喊稱：「要讓你死
！」，適鄰居吳文楨聞聲出來探看究竟，見狀乃在旁喊叫「會殺死人！」，企圖制止
上訴人，惟上訴人非但置之不理，猶將刺在巫士連身上之鐵條繼續用力推入，致巫士
連身上受有左眼外上方小挫傷一處、左臉部弧形、剝離性切傷約十‧五公分、右下頸
部向下刺傷約三‧五公分長、深約五‧二公分並傷及右頸總動脈約一公分、左鎖骨內
側上方向下刺傷約四‧五公分長並深入左胸及傷左上肺、左手上臂切傷約四‧五公分
長、右後背肩胛骨下外方切傷約三‧五公分等傷害，直至巫士連不支倒地，無法動彈
後，上訴人始行罷手，將鐵條拔起，騎乘機車逃離現場。巫士連遭刺殺後，旋經鄰居
送醫急救，終因右下頸之刺傷，傷及右頸總動脈，引起大量出血，以及左鎖骨上方之
刺傷，深入左胸，傷及左上肺，引起左側血胸和氣胸，仍不治死亡。上訴人行兇後，
於逃逸途中將刺殺巫士連所使用之鐵條丟棄於台北縣三重市○○路○段一六五號附近
路邊，並返回台北縣蘆洲市○○路租屋處打包行李後逃亡。嗣經警於八十六年十二月
二十五日下午一時三十分許，在台北縣三重市○○路○段七十一之二號前，當場逮獲
上訴人，並扣得上訴人行兇時所穿血衣一套（花色外套、藍色長袖Ｔ恤、灰黑色西裝
長褲各一件）及拖鞋一雙，行兇用之鐵條則已丟失不見等情。係以前開事實，業據上
訴人坦承以不詳之扁平型鐵條為兇器，持以揮刺被害人巫士連，核與目擊證人陳麗琴
、吳文楨供證情節相符。復有上訴人行兇時所穿著血衣一套（花色外套、藍色長袖Ｔ
恤、灰黑色西裝長褲各一件）、拖鞋一雙及照片扣案足資佐證。又被害人巫士連係遭
人以利器刺殺，致受有上開嚴重傷害而死亡，亦經台灣板橋地方法院檢察署檢察官督
同檢驗員相驗屬實，有相驗筆錄、驗斷書、相驗屍體證明書各一紙及台灣高等法院檢
察署法醫中心（八六）高檢醫鑑字第一○九四號鑑定書一份附卷可憑。查上訴人所使
用之兇器不詳扁平鐵條係屬銳利之工具，持以往人之要害部位揮刺，足以致人於死地
，其他部位若揮刺過猛，流血過多，或深及其他要害部位，亦足以奪人生命，乃眾所
周知之事實。而人之背部、頭部、頸部為人體之重要器官所在，乃要害之處，上訴人
持上開銳利之鐵條朝被害人之該等部位及左鎖骨上方揮刺，其中右下頸部之刺傷更深
及五‧二公分，傷及右頸總動脈，引起大量出血，左鎖骨上方之刺傷亦深及左胸並傷
及左上肺部，引起左側血胸及氣胸。足見上訴人於刺殺被害人時，用力之猛，殺意之
堅，有致被害人於死之認識與故意，至為灼然。而以上訴人與被害人發生爭吵後，係
上訴人先出手打被害人，被害人與上訴人互毆後，因不理會上訴人欲返回屋內，然上
訴人竟持上開扁平鐵條自後予以刺殺，復接續揮刺，口裡並喊稱要讓你死等情，業經
證人陳麗琴於警訊時證述明確。再上訴人於行兇過程中，聞聲前來查看究竟之鄰居吳
文楨在一旁曾喊叫「會殺死人！」，企圖制止上訴人，然上訴人仍不予理會，接續行
兇，亦經證人陳麗琴及吳文楨於偵審中證述屬實。是上訴人辯稱伊係出於自衛，並無
殺人犯意云云，顯係卸責之詞，不足採信，犯行堪以認定，為其所憑之證據及認定之
理由。核上訴人所為係犯刑法第二百七十一條第一項之殺人罪。因而維持第一審判決
，適用刑法第二百七十一條第一項、第三十七條第一項，審酌上訴人僅為細故，即萌
殺意，惡性重大，經旁人制止，仍執意殺人，其手段兇狠，犯罪後猶飾詞狡辯，且尚
未賠償被害人家屬，對於被害人家庭所造成之危害至鉅，以及上訴人之品行、犯罪動
機、目的、犯罪後之態度等一切情狀，量處無期徒刑，並依法宣告褫奪公權終身。又
以上訴人持以行兇之不詳扁平鐵條既未扣案，且無法證明係上訴人所有或係違禁物，
上訴人復供明已丟棄於路邊未能尋獲，爰不予宣告沒收。經核於法並無違誤。上訴意
旨任意指摘原判決有所載理由矛盾、應於審判期日調查之證據未予調查之違背法令云
云，非有理由，應予駁回。
據上論結，應依刑事訴訟法第三百九十六條第一項，判決如主文。
中      華      民      國    八十八    年      六      月     三十     日
                              最高法院刑事第三庭
                                  審判長法官  陳  錫  奎
                                        法官  洪  清  江
                                        法官  吳  昆  仁
                                        法官  李  伯  道
                                        法官  高  金  枝
      右正本證明與原本無異
                                              書  記  官
中      華      民      國    八十八    年      七      月      六      日
